臺灣臺中地方法院刑事判決
111年度易字第138號
公  訴  人  臺灣臺中地方檢察署檢察官
被      告  張凱程


上列被告因詐欺案件，經檢察官提起公訴（110年度偵字第20248
號、110年度偵字第27948號），本院判決如下：
    主    文
張凱程犯如附表所示之罪，各處如附表「主文」欄所示之刑及沒
收。附表編號2至編號3所示部分，應執行有期徒刑捌月，如易科
罰金，以新臺幣壹仟元折算壹日。
    犯 罪 事 實
一、張凱程因瀏覽「AES 小鬼黃鴻升永恆粉絲團」的臉書社團，
    討論有關已故藝人黃鴻升設計之「ALIEN666公仔」（下稱系
    爭公仔」）的收藏事宜，認有機可趁，明知其並無販售交付
    系爭公仔的真意，仍分別為下列行為：
　㈠張凱程基於意圖為自己不法所有，而以網際網路對公眾散布
    而詐欺取財之犯意，於民國109年10月16日上午某時許，在
    上開不特定多數人得瀏覽之「AES 小鬼黃鴻升永恆粉絲團」
    的臉書社團，張貼「我有三隻‧‧‧如有人想收藏我可以讓一
    隻」等內容之不實販售系爭公仔訊息，臉書暱稱「許淞淳」
    之許銘凱因瀏覽張凱程張貼的訊息，而在該則貼文下方填寫
    「+1」，表達有購買之意願，張凱程即以臉書即時通訊軟體
    ，向許銘凱謊稱：願以新臺幣（下同）4500元（含運費）的
    價格，出售系爭公仔1隻云云，見許銘凱收藏意願極高，進
    一步向許銘凱謊稱：願以1萬元的價格販售一套系爭公仔（
    共3隻公仔）云云，致使許銘凱誤認張凱程有販售系爭公仔
    一套的真意，而陷於錯誤，於同日上午9時24分許，匯款1萬
    元至張凱程名義申設之中國信託銀行帳戶（帳號：00000000
    0000號）。嗣因張凱程收受許銘凱的匯款後，始終未交付任
    何公仔，雖經許銘凱向張凱程催討，張凱程始終藉詞搪塞，
    許銘凱始知受騙而報警處理。
　㈡張凱程於109年10月16日上午某時許，以臉書即時通訊軟體，
    向臉書暱稱「Kelly Lee」之張逸君謊稱：願以4500元（含
    運費）的價格，出售系爭公仔1隻云云，致使張逸君誤認張
    凱程有販售系爭公仔的真意，而陷於錯誤，於同日上午10時
    14分許，匯款4500元至張凱程上開中國信託銀行帳戶（帳號
    ：000000000000號）。嗣因張凱程收受張逸君的匯款後，始
    終未交付任何公仔，雖經張逸君向張凱程催討，張凱程始終
    藉詞搪塞，張逸君始知受騙而報警處理。　
二、張凱程另基於意圖為自己不法所有之詐欺得利犯意，於110
    年4月19日1時許，向蔡曜鴻佯稱：願以2萬元的價格，向蔡
    曜鴻購買網路遊戲「劍靈：革命」之裝備黑神靈手鐲云云，
    致使蔡曜鴻誤認為真，而陷於錯誤，將自己在「劍靈：革命
    」遊戲之帳號與密碼提供予張凱程，並將自己之郵局帳號告
    知張凱程，供張凱程支付款項。張凱程使用蔡曜鴻提供的遊
    戲帳號與密碼登入「劍靈：革命」之網路遊戲，將蔡曜鴻在
    該遊戲的黑神靈手鐲裝備移出而取得後，遲未依約支付款項
    。雖經蔡曜鴻不斷追討，並揚言提告，張凱程僅於同年月24
    日18時13分許，透過友人王智伯設於中國信託銀行帳戶（帳
    號：000000000000號）轉帳1萬元至蔡曜鴻之郵局帳戶後，
    即藉詞拖延，且自110年6月上旬即拒絕與蔡曜鴻聯繫，蔡曜
    鴻因而察覺受騙，報警處理，始獲上情。
三、案經許銘凱、張逸君訴由臺中市政府警察局豐原分局及蔡曜
    鴻訴由金門縣警察局金湖分局報告臺灣臺中地方檢察署檢察
    官偵查起訴。
    理    由
一、證據能力：
  ㈠按被告以外之人（包括證人、鑑定人、告訴人、被害人及共
    同被告等）於審判外之陳述雖不符刑事訴訟法第159條之1至
    之4等四條之規定，然經當事人於審判程序同意作為證據，
    法院審酌該言詞陳述或書面陳述作成時之情況，認為適當者
    ，亦得為證據；當事人、代理人或辯護人於法院調查證據時
    ，知有刑事訴訟法第159條第1項不得為證據之情形，而未於
    言詞辯論終結前聲明異議者，視為有前項之同意，同法第15
    9條之5定有明文。立法意旨在於傳聞證據未經當事人之反對
    詰問予以核實，原則上先予排除。惟若當事人已放棄反對詰
    問權，於審判程序中表明同意該等傳聞證據可作為證據；或
    於言詞辯論終結前未聲明異議，基於尊重當事人對傳聞證據
    之處分權，及證據資料愈豐富，愈有助於真實發見之理念，
    且強化言詞辯論主義，使訴訟程序得以順暢進行，上開傳聞
    證據應均具有證據能力，不以未具備刑事訴訟法第159條之1
    至第159條之4所定情形為限（最高法院104年度第3次刑事庭
    會議決議參照）。查本件以下所引用之被告以外之人於審判
    外之供述證據，因被告張凱程於本院準備程序中表示：同意
    有證據能力等語（見本院卷第248頁至第249頁），且於本院
    審判期日亦未聲明異議（見本院卷第267頁至第269頁），本
    院審酌上開供述證據資料製作時之情況，並無不當取供及證
    明力明顯過低之瑕疵，認以之作為證據應屬適當，揆諸前開
    規定，應認均具證據能力。
  ㈡至於本院以下援引之其餘非供述證據資料，因與犯罪事實具
    有關聯性，且為執法人員依法所取得，並無不得作為證據之
    事由，且檢察官與被告於本院審理期間對該等資料之證據能
    力，亦均不爭執，且其中關於刑事訴訟法第164條第2項規定
    ，證物如為文書部分，係屬證物範圍。該等可為證據之文書
    ，已經依法踐行調查證據之程序，即提示或告以要旨，自具
    有證據能力，併此敘明。
二、認定犯罪事實所憑證據與理由：　
　　訊據被告固不否認有於「犯罪事實」欄㈠所示之時間，在「
    AES 小鬼黃鴻升永恆粉絲團」的臉書社團，張貼販售系爭公
    仔之訊息，以及於「犯罪事實」欄㈠至㈡所示之時間，
　　透過臉書即時通訊軟體，承諾出售系爭公仔1套或1隻予告訴
    人許銘凱、張逸君，告訴人許銘凱、張逸君因而於109年10
    月16日上午9時24分、同日上午10時14分，各轉帳1萬元、45
    00元至其上開中國信託銀行帳戶，而其迄今仍未交付系爭公
    仔，以及曾因購買網路遊戲裝備而經由友人王伯智的金融機
    構帳戶轉帳1萬元予告訴人蔡曜鴻等事實，惟矢口否認有何
    詐欺取財之犯行，辯稱：我當時確有公仔要出售，但我在上
    班，沒有辦法馬上寄，後來對方要我退款，我也要退款，但
    告訴人許銘凱、張逸君卻將我封鎖，導致我無法退款。而我
    當時是以兩萬元向告訴人蔡曜鴻購買網路遊戲與裝備，因為
    後來告訴人蔡曜鴻把網路遊戲的密碼改掉，我只取得裝備，
    所以只付1萬元等語。經查：
　㈠被告在不特定多數人得瀏覽之「AES 小鬼黃鴻升永恆粉絲團
    」的臉書社團，張貼販售系爭公仔的訊息，經告訴人許銘凱
    瀏覽被告張貼的該則訊息，而在貼文下方填寫「+1」，表達
    有購買之意願，被告即以臉書即時通訊軟體，向告訴人許銘
    凱謊稱：願以4500元（含運費）的價格，出售系爭公仔1隻
    云云，見告訴人許銘凱收藏意願極高，進一步向告訴人許銘
    凱謊稱：願以1萬元的價格販售一套系爭公仔（共3隻公仔）
    云云，致使告訴人許銘凱陷於錯誤，於同日上午9時24分許
    ，匯款1萬元至被告之中國信託銀行帳戶（帳號：000000000
    000號），以及於同日上午某時許，告訴人張逸君以通訊軟
    體，向被告表達購買系爭公仔之意願後，被告於同日上午8
    時許，向告訴人張逸君謊稱：目前手上有多一隻系爭公仔，
    願以4500元（含運費）的價格出售云云，致使告訴人張逸君
    誤信為真而陷於錯誤，於同日上午10時14分許，匯款4500元
    至被告上開中國信託銀行帳戶等情，業經告訴人許銘凱、張
    逸君於警詢與偵查中證述明確（見110年度偵字第20248號偵
    查卷第61頁至第63頁【許銘凱】、第85頁至第87頁【張逸君
    】、第153頁至第155頁【許銘凱】、110年度偵字第27948號
    偵查卷第123頁至第125頁），且為被告所不爭執，並有被告
    所提出有關其與告訴人許銘凱之通訊軟體對話截圖（見110
    年度偵字第20248號偵查卷第43頁至第51頁）、被告與告訴
    人張逸君之通訊軟體對話截圖（見同上偵查卷第53頁至第59
    頁）、告訴人許銘凱提出其於109年10月16日上午9時24分轉
    帳1萬元至被告上開中國信託銀行帳戶之自動櫃員機交易明
    細表（見同上偵查卷第67頁）、被告在「AES 小鬼黃鴻升永
    恆粉絲團」的臉書社團張貼販售系爭公仔訊息之截圖（見同
    上偵查卷第69頁）、告訴人許銘凱提出其與被告透過通訊軟
    體之對話截圖（見同上偵查卷第71頁至第83頁）、告訴人許
    銘凱報案之內政部警政署反詐騙諮詢專線紀錄表、彰化縣警
    察局溪湖分局埔鹽分駐所「受理各類案件紀錄表」、「受理
    刑事案件報案三聯單」、「受理詐騙帳戶通報警示簡便格式
    表」、「金融機構聯防機制通報單」（見同上偵查卷第119
    頁、第123頁至第129頁）、告訴人張逸君提出其與被告的FA
    CEBOOK對話紀錄截圖（見同上偵查卷第89頁至第92頁）、告
    訴人張逸君轉帳4500元至被告上開中國信託銀行帳戶之手機
    畫面截圖（見同上偵查卷第89頁）、告訴人張逸君報案之內
    政部警政署反詐騙諮詢專線紀錄表、桃園市政府警察局大園
    分局大園派出所「受理各類案件紀錄表」、「受理刑事案件
    報案三聯單」、「受理詐騙帳戶通報警示簡便格式表」、「
    金融機構聯防機制通報單」（見同上偵查卷第121頁、第131
    頁至第137頁）、被告申設之中國信託銀行帳戶（帳號：000
    000000000號）之基本資料與交易明細（見同上偵查卷第97
    頁至第113頁）等資料附卷可稽，而堪認定。
　㈡告訴人許銘凱、張逸君自109年10月16日各匯款1萬元、4500
    元迄今，已逾兩年之久，被告始終未依約交付系爭公仔，亦
    無任何的善後作為，堪認被告自始即不具販售交付系爭公仔
    的真意，不過藉此販售系爭公仔之詐術手段，向告訴人許銘
    凱、張逸君詐取財物。被告雖於本院審理時，辯稱其因上班
    ，不能立即寄送，事後亦表達有退款之意願，惟遭告訴人許
    銘凱、張逸君封鎖，致無從為後續處理云云。然被告之辯解
    ，不過為臨訟卸責之詞，茲分述如下：
　⒈觀諸被告與告訴人許銘凱各自所提出有關渠等兩人間的對話
    紀錄，顯示案發當日，被告不僅從未表達其上午正在上班，
    需待其下班後才能寄貨，反而以其已準備將其他客戶的貨品
    ，進行托運，而催促告訴人許銘凱儘早匯款，以方便其得以
    同時將貨物寄出等情，此有記載被告透過通訊軟體向告訴人
    許銘凱表示：「我先忙一下，您大概多久匯款，我要先包貨
    」、「因為我等等10點要寄貨，寄完我要出門忙了」、「您
    看能不能方便早點」（見110年度偵字第20248號偵查卷第45
    頁、第75頁），告訴人許銘凱因而於109年10月16日上午9時
    24分轉帳1萬元至被告上開中國信託銀行帳戶，此有告訴人
    許銘凱提出之自動櫃員機交易明細表1份在卷可證（見110年
    度偵字第20248號偵查卷第67頁）。告訴人許銘凱完成匯款
    後，立即通知被告：「轉了」、「你查收一下」等語，被告
    則回以：「收到了」，告訴人許銘凱接著請求被告：「寄出
    時，再麻煩說一聲，謝謝你」，被告允諾寄出系爭公仔時，
    會通知告訴人許銘凱，而表示：「沒問題」、「我繼續包」
    等語（見110年度偵字第20248號偵查卷第45頁、第77頁），
    嗣因告訴人許銘凱始終等不到被告有關將貨物寄出的通知，
    而不斷詢問與催促被告：「那你什麼時候寄出？」、「那你
    什麼時候寄給我」時，被告從未以其正在上班，無法處理托
    運事宜回應，反而不斷以「等等寄」、「我等等包好，忙完
    就去寄」等語，向告訴人許銘表達其完成貨品包裝後，即會
    進行寄出貨品的動作（見110年度偵字第20248號偵查卷第47
    頁、第77頁至第79頁）。然告訴人許銘凱始終未接獲任何有
    關被告將貨物寄出的通知，遂要求最遲於當日晚間8時寄出
    ，被告亦一口允諾表示：「行」等語（見110年度偵字第202
    48號偵查卷第47頁、第81頁至第79頁），然被告因始終未將
    貨物寄出，告訴人許銘凱遂要求被告退款，被告雖允諾會退
    款，並向告訴人許銘凱確認「帳號沒錯齁」（見110年度偵
    字第20248號偵查卷第49頁），但後來則以告訴人許銘凱已
    向警方報案為由，質疑告訴人告訴人許銘其如何能退款，嗣
    又以「錢被鎖」為由，表達其無法退款等語（見110年度偵
    字第20248號偵查卷第49頁至第51頁），足認被告前揭所辯
    ，並非事實，且告訴人許銘凱事後因被告毫無誠信可言，不
    願再與被告糾纏，進而封鎖被告，但被告如有退款的真意，
    其即已知悉告銘凱的金融機構帳戶帳號，而可於任何金融機
    構營業時間，進行轉帳或匯款，並無任何障礙，其推稱因遭
    告訴人許銘凱封鎖，而無法退款，顯屬極其荒誕的辯解，而
    不可採。
　⒉檢視被告與告訴人張逸君各自所提出有關其等兩人間的對話
    紀錄，亦顯示案發當日，被告並未表達因上午正在上班，需
    待其下班後才能寄出貨品，反而以其即將寄出貨品為由，催
    促告訴人張逸君儘早匯款等情，有記載被告透過通訊軟體向
    告訴人張逸君表示：我10點要寄貨等語（見110年度偵字第2
    0248號偵查卷第53頁、第90頁反），告訴人張逸君因而於10
    9年10月16日上午10時14分轉帳4500元至被告上開中國信託
    銀行帳戶，此有告訴人張逸君轉帳4500元至被告上開中國信
    託銀行帳戶之手機畫面截圖1份附卷可憑（見110年度偵字第
    20248號偵查卷第89頁）。告訴人張逸君完成匯款後，立即
    將前述手機畫面截圖傳輸予被告，通知被告：「已匯款完成
    」、「再麻煩抽空寄出」等語，被告則回以：「好的已收到
    」、「我中午左右會去寄貨」等語（見110年度偵字第20248
    號偵查卷第53頁、第91頁）。由於告訴人張逸君始終等不到
    被告有關將貨物寄出的通知，進而詢問其從北部南下臺中進
    行面交的可能性，被告則以當天晚上11點會出發至台東，進
    行員工旅遊，預計旅遊三日為由（見110年度偵字第20248號
    偵查卷第55頁），拒絕與告訴人張逸君在臺中進行面交的的
    要求或提議。嗣因告訴人張逸君從網路獲知有人假藉販售系
    爭公仔名義進行詐欺取財，而通知被告需於當日晚間12時前
    ，將系爭公仔寄出，否則就進行退款，若未寄出，亦未退款
    ，將前往報案等語（見110年度偵字第20248號偵查卷第55頁
    至第57頁），告訴人張逸君並將其金融機構帳戶的封面予以
    拍照後，傳輸予被告，以供被告退款之用（見110年度偵字
    第20248號偵查卷第59頁），然被告迄今不僅未將貨物寄出
    ，亦未退款。依上所述，告訴人張逸君既然已提供金融機構
    帳戶帳號予被告，被告如有退款的真意，本可於金融機構營
    業時間，隨時前往辦理匯款或轉帳，客觀上並不存有無法退
    款的障礙，益證被告前揭所辯，不僅與事實不符，更有違常
    情而不可採。
  ㈢被告於110年4月19日1時許，向告訴人蔡曜鴻佯稱：願以2萬
    元的價格，向蔡曜鴻購買網路遊戲「劍靈：革命」之裝備黑
    神靈手鐲云云，致使告訴人蔡曜鴻誤認為真，而陷於錯誤，
    將自己在「劍靈：革命」遊戲之帳號與密碼提供予被告，並
    將自己之郵局帳號告知被告，供被告支付款項，而被告使用
    告訴人蔡曜鴻提供的遊戲帳號與密碼登入「劍靈：革命」之
    網路遊戲，將告訴人蔡曜鴻在該遊戲的黑神靈手鐲裝備移出
    而取得後，卻遲未依約支付款項，經告訴人蔡曜鴻不斷追討
    ，並揚言提告，被告始於同年月24日18時13分許，透過友人
    王智伯設於中國信託銀行帳戶（帳號：000000000000號）轉
    帳1萬元至告訴人之郵局帳戶等事實，業經告訴人蔡曜鴻指
    證綦詳（見110年度偵字第27948號偵查卷第25頁至第27頁）
    、證人即被告友人王柏智證述在卷（見同上偵查卷第99頁至
    第100頁），被告亦不否認有向告訴人蔡曜鴻購買遊戲裝備
    的事實（見同上偵查卷第110頁），並有告訴人蔡曜鴻提出
    其與被告間之LINE通訊軟體對話紀錄（見同上偵查卷第第39
    頁至第63頁）、告訴人蔡曜鴻報案之內政部警政署反詐騙諮
    詢專線紀錄表、金門縣警察局金湖分局金沙分駐所之受（處
    ）理案件證明單、受理各類案件紀錄表（見同上偵查卷第37
    頁至第38頁、第75頁至第76頁）、中國信託商業銀行110年6
    月22日函檢附客戶王柏智開戶資料與交易明細（見同上偵查
    卷第29頁至第35頁），亦堪認定。
　㈣依告訴人蔡曜鴻所提出有關其與被告間之LINE通訊軟體對話
    紀錄（見110年度偵字第27948號偵查卷第第39頁至第63頁）
    ，顯示告訴人蔡曜鴻與被告就交易內容達成共識後，告訴人
    蔡曜鴻即透過LINE，除將自己的遊戲帳號與密碼，提供予被
    告外，並提供自己的郵局帳號供被告匯入款項（見同上偵查
    卷第第41頁、第43頁），之後，告訴人蔡曜鴻與被告並互相
    提供自己的健保卡拍攝畫面，以確認交易的對象為何人（見
    同上偵查卷第49頁），接著，告訴人蔡曜鴻通知被告：「兩
    萬」，被告回以：「好」，告訴人蔡曜鴻再表示：「2點前2
    萬。帳號不賣，其他我自認倒楣。2點前沒有！現在說的都
    不算，直接告。你最後的機會」，被告則回以：「好知道了
    」等語（見同上偵查卷第51頁）。從前述告訴人蔡曜鴻與被
    告間的LINE對話紀錄，告訴人蔡曜鴻就出售網路遊戲裝備乙
    事，與被告達成共識後，除提供自己的遊戲帳號與密碼供被
    告將遊戲設備轉出外，並提供自己的郵局帳戶供被告匯入購
    買網路遊戲裝備的價金，事後並互相提供身分證件，嗣因告
    訴人蔡曜鴻遲未收到被告支付的價金，而向被告下達最後通
    牒，要求在2點以前匯款，並確認交易內容為網路遊戲的裝
    備、交易金額為2萬元，並提醒被告如未按時匯款，將直接
    提出告訴，被告對告訴人蔡曜鴻主張的交易標的即網路遊戲
    裝備、交易金額即2萬元，並未表達任何不同的意見，而是
    直接為允諾的表示，其事後辯稱當初與告訴人蔡曜鴻約定以
    2萬元購買的標的，為網路遊戲帳號與裝備云云，顯與事實
    不符，而不可採。又被告事後將其透過友人王柏智的中國信
    託商業銀行帳戶轉帳1萬元之交易結果，截圖後傳輸予告訴
    人蔡曜鴻，因與約定的2萬元不符，告訴人蔡曜鴻因此要求
    被告補足，而表示：「全數2萬，剩一萬晚上補足！否則本
    人一樣提告」等語（見同上偵查卷第53頁），被告並未就告
    訴人蔡曜鴻已取回遊戲帳號與密碼，而其僅取得遊戲裝備，
    何以需給付2萬元乙事，提出質疑，反而承諾告訴人蔡曜鴻
    會立即補足剩餘的1萬元，而表示：「傍晚會把尾款匯款過
    去」等語（見同上偵查卷第55頁），足認告訴人蔡曜鴻與被
    告約定交易的內容，確如告訴人蔡曜鴻所證述被告係以2萬
    元向其購買遊戲裝備，被告始會同意告訴人蔡曜鴻的要求，
    承諾會立即補足尚未給付的1萬元，被告事後於偵查與法院
    審理期間，辯稱：當初約定的交易內容為以2萬元購買告訴
    人蔡曜鴻的遊戲帳號與裝備，因我只取得裝備，遊戲帳號則
    由告訴人蔡曜鴻取回，所以我只給付1萬元云云，顯屬事後
    卸責之詞，要無可採。因告訴人蔡曜鴻就剩餘的1萬元價款
    ，始終未曾收到，雖多次向被告追討，被告則以「我打電話
    問一下，我在外面，15分鐘後回（LINE誤繕為『恢』）覆你」
    、「我這幾天不在家，在外面忙」、「你等我一下」、「我
    這邊就禮拜六才能把尾款匯過去，這也是我最後時間」、「
    我們等等會去領錢」、「剛在公司」等諸多理由敷衍告訴人
    蔡曜鴻（見同上偵查卷第55頁至第61頁），足認被告並無給
    付價款的真意，而被告於110年4月24日18時13分許，透過友
    人王柏智之中國信託銀行帳戶轉帳1萬元至告訴人蔡曜鴻之
    郵局帳戶，無非係因告訴人蔡曜鴻已揚言提出告訴，為拖延
    告訴人蔡曜鴻向警方報案，始轉帳部分款項。因依被告與告
    訴人蔡曜鴻間的LINE的對話紀錄，被告不僅從未爭執交易的
    標的除告訴人蔡曜鴻主張的遊戲裝備外，尚包括遊戲帳號，
    且被告遭告訴人蔡曜鴻一再催促付款，而以各種理由拖延的
    過程，亦未曾主張遊戲帳號已遭告訴人蔡曜鴻取回，而拒絕
    給付剩餘的1萬元款項，足認被告於本院審理時辯稱其以兩
    萬元向告訴人蔡曜鴻購買的標的，包括網路遊戲帳號與裝備
    ，因為後來告訴人蔡曜鴻把網路遊戲的密碼改掉，其僅取得
    裝備，故只付1萬元予告訴人蔡曜鴻，告訴人蔡曜鴻並無權
    要求其給付剩餘的1萬元云云，乃臨訟卸責之不實之詞，自
    無可採。　　
　㈤綜上所述，本案事證明確，被告前揭所辯，均無可採，被告
    上揭詐欺取財與詐欺得利之犯行，均堪認定，均應依法論科
    。
三、論罪科刑：
　㈠按刑法第339 條第1 、2 項分別規定詐欺取財罪及詐欺得利
    罪，前者之行為客體係指財物，後者則指取得債權、免除債
    務、延期履行債務或提供勞務等財物以外之財產上不法利益
    （最高法院86年台上字第3534號判決意旨參照）。查被告於
    「犯罪事實」欄所示之時間，向告訴人蔡曜鴻詐得的網路
    遊戲裝備，以電磁紀錄形式存在並流通於網際網路，非現實
    可見之有形體財物，且於網路遊戲玩家之間，可透過網際網
    路進行移轉，以換取現實上的貨物、服務甚至金錢，而可作
    為交易客體，具有一定之財產價值，核屬於「財產上之利益
    」。故核被告所為，就「犯罪事實」欄㈠（即告訴人許銘凱
    ）所示部分，係犯刑法第339條之4第1項第3款之以網際網路
    對公眾散布犯詐欺取財罪。就「犯罪事實」欄㈡（即告訴人
    張逸君）所示部分，係犯刑法第339條第1項之詐欺取財罪。
    就「犯罪事實」欄（即告訴人蔡曜鴻）所示部分，係犯刑
    法第339條第2項之詐欺得利罪。
　㈡按法院在不妨害起訴同一事實之範圍內，得自由認定事實、
    適用法律，並不受檢察官起訴書所載法條、罪名或法律見解
    之拘束。被告於109年10月16日上午某時許，在不特定多數
    人得瀏覽之「AES 小鬼黃鴻升永恆粉絲團」的臉書社團，張
    貼「我有三隻‧‧‧如有人想收藏我可以讓一隻」等內容之販
    售公仔訊息，告訴人許銘凱並因瀏覽該則訊息，而在該則訊
    息下方填寫「+1」，表達有購買之意願，以致受騙等情，業
    已如前述，並有告訴人許銘凱提出上開臉書社團與該則訊息
    之翻拍畫面在卷可證（見110年度偵字第20248號偵查卷第69
    頁），而觀諸告訴人許銘凱提出的翻拍畫面，被告張貼系爭
    公仔販售訊息下方，除告訴人許銘凱外，尚有其他民眾在該
    則訊息下方填寫「+1」，表達購買的意願，益證被告係透過
    網際網路對不特定民眾散布不實之販售公仔訊息，以遂行其
    詐欺取財的犯罪目的，故被告就「犯罪事實」欄㈠所為，應
    成立刑法第339條之4第1項第3款之以網際網路對公眾散布犯
    詐欺取財罪，起訴意旨認被告此部分所為僅犯刑法第339條
    第1 項詐欺取財罪，容有未合，然其社會基本事實同一，且
    經本院告知相關罪名（見本院卷第265頁），無礙被告防禦
    權之行使，爰依法變更起訴法條。至於「犯罪事實」欄㈡有
    關告訴人張逸君部分，因告訴人張逸君並未提出任何有關被
    告在上開臉書社團張貼訊息的證明或資料，且依告訴人張逸
    君於警詢的證述情節，其係因觀看到被告張貼有關其手上剛
    好有多3支公仔，而私訊被告聯繫購買系爭公仔事宜（見110
    年度偵字第20248號偵查卷第85頁至第87頁），基於罪疑有
    利被告原則，難認被告對告訴人張逸君犯詐欺取財部分，已
    該當「以網際網路對公眾散布」的要件，而無從論以刑法第
    339條之4第1項第3款之加重詐欺取財罪，附此敘明。
　㈢被告所犯上開加重詐欺取財、普通詐欺取財、詐欺得利等3罪
    ，犯意個別，行為互殊，應分論併罰。
　㈣本院審酌被告前因偽造文書等案件，經本院以106年度豐簡字
    第298號判處有期徒刑3月確定，並於106年7月20日易科罰金
    執行完畢，又因詐欺案件，經本院以108年度簡字第1126號
    判處有期徒刑3月確定，於109年4月23日易服社會勞動改易
    科罰金執行完畢等情（因起訴意旨與公訴人均未曾主張被告
    構成累犯，參照最高法院刑事大法庭110年度台上大字第566
    0號裁定意旨，僅將被告前述前科紀錄列入刑法第57條之量
    刑審酌事項），有臺灣高等法院被告前案紀錄表1份附卷可
    佐（見本院第15頁至第18頁），足認被告素行不佳，且不思
    警惕，為圖一己之私，而再犯本案之詐欺犯行，破壞社會正
    常交易秩序，損及告訴人許銘凱、張逸君、蔡曜鴻之財產權
    或財產利益，行為實無可取，惟念及被告本案犯罪之手段平
    和，犯罪所生損害，依現今臺灣地區生活消費水準，難認重
    大，兼衡被告於原審中自陳學歷為高中肄業之智識程度，未
    婚無子女、目前從事餐飲業，每月薪資38,000元之家庭經濟
    生活狀況（見本院卷第272頁）等一切情狀，分別量處如附
    表「主文」欄所示之刑，並就被告所犯如附表編號2至編號2
    所示之罪，諭知易科罰金之折算標準。
　㈤被告所犯如「犯罪事實」欄㈠與「犯罪事實」欄所示之詐欺
    取財與詐欺得利犯行，犯罪手段與態樣，均屬雷同，被告各
    次犯罪時間，亦屬接近，且侵害之法益，均為私人的財產法
    益，依期待可能性及罪責相當原則，並參諸刑法第51條第5 
    款係採限制加重原則，而非累加原則之意旨，就被告所宣告
    如附表編號2 至編號3 所示得易科罰金之刑，定其應執行刑
    為有期徒刑8月，併諭知易科罰金之折算標準，以免失之過
    苛。再依刑法第50條規定，關於得易科罰金與不得易科罰金
    之罪，應由受刑人請求檢察官聲請法院始得定其應執行刑，
    是本院自不得就被告所犯「犯罪事實」欄㈠所示之不得易科
    罰金之罪，與「犯罪事實」欄㈡、所載得易科罰金之2 罪
    ，定其應執行刑，本院因而僅就被告所犯如「犯罪事實」欄
    ㈠與至即附表一編號2 至編號3所示得易科罰金之罪合併定
    其應執行之刑，並諭知易科罰金之折算標準，附此敘明。
　㈥沒收：　
　⒈按犯罪所得，屬於犯罪行為人者，沒收之；前二項之沒收，
    於全部或一部不能沒收或不宜執行沒收時，追徵其價額；第
    一項及第二項之犯罪所得，包括違法行為所得、其變得之物
    或財產上利益及其孳息。刑法第38條之1第1項、第3項、第4
    項分別定有明文。
　⒉被告向告訴人許銘凱、張逸君詐得1萬元、4500元，乃被告為
    「犯罪事實」欄㈠至㈡所示犯行之犯罪所得，雖未扣案，仍
    應依刑法第38條之1第1項、第3項規定，宣告沒收，並於全
    部或一部不能沒收或不宜執行沒收時，應追徵其價額。
　⒊被告向告訴人蔡曜鴻詐得之遊戲裝備，依告訴人蔡曜鴻所定
    訂的售價為2萬元，堪認被告為「犯罪事實」欄所示犯行之
    犯罪所得為價值2萬元的財產利益，因被告事後已透過友人
    之金融機構帳戶轉帳1萬元予告訴人蔡曜鴻，已如前述，此
    部分應屬合法發還被害人的款項，依刑法第38條之1第5項規
    定，此部分應不予宣告沒收，則扣除告訴人蔡曜鴻收受的款
    項1萬元，尚餘1萬元之財產利益，雖未扣案，應屬被告之犯
    罪所得，仍應依刑法第38條之1第1項前段宣告沒收，並依同
    條第3項規定，諭知於全部或一部不能沒收或不宜執行沒收
    時，應追徵其價額。
據上論斷，應依刑事訴訟法第299條第1項前段、第300條，刑法
第339條之4第1項第3款、第339條第1項、第2項、第41條第1項前
段、第8項、第51條第5款、第38條之1第1項、第3項，刑法施行
法第1條之1第1項，判決如主文。
本案經檢察官郭明嵐提起公訴，檢察官藍獻榮到庭執行職務。
中　　華　　民　　國　　111 　年　　11　　月　　30　　日
                  刑事第七庭  審判長法  官  高增泓
　　　　　　　　　                  法  官  許曉怡
　　　　　　　　　                  法  官  林雷安
以上正本證明與原本無異。
如不服本判決應於收受判決後20日內向本院提出上訴書狀，並應
敘述具體理由；其未敘述上訴理由者，應於上訴期間屆滿後20日
內向本院補提理由書（均須按他造當事人之人數附繕本）「切勿
逕送上級法院」。
告訴人或被害人如不服判決，應備理由具狀向檢察官請求上訴，
上訴期間之計算，以檢察官收受判決正本之日起算。
                                   書記官  黃聖心
中　　華　　民　　國　　111 　年　　11　　月　　30　　日

附錄本判決論罪科刑法條全文：
中華刑法第339條之4
犯第339條詐欺罪而有下列情形之一者，處1年以上7年以下有期
徒刑，得併科1百萬元以下罰金：
一、冒用政府機關或公務員名義犯之。
二、三人以上共同犯之。
三、以廣播電視、電子通訊、網際網路或其他媒體等傳播工具，
    對公眾散布而犯之。
前項之未遂犯罰之。

刑法第339條
意圖為自己或第三人不法之所有，以詐術使人將本人或第三人之
物交付者，處5年以下有期徒刑、拘役或科或併科50萬元以下罰
金。
以前項方法得財產上不法之利益或使第三人得之者，亦同。
前2 項之未遂犯罰之。

附表：
編號 犯罪事實 主       文 1 詳如「犯罪事實」欄㈠所載有關詐騙許銘凱部分 張凱程以網際網路對公眾散布而犯詐欺取財罪，處有期徒刑壹年肆月。未扣案之犯罪所得新臺幣壹萬元，沒收，於全部或一部不能或不宜執行沒收時，追徵其價額。 2 詳如「犯罪事實」欄㈡所載有關詐騙張逸君部分 張凱程犯詐欺取財罪，處有期徒刑肆月，如易科罰金，以新臺幣壹仟元折算壹日。未扣案之犯罪所得新臺幣肆仟伍佰元，沒收，於全部或一部不能或不宜執行沒收時，追徵其價額。 3 詳如「犯罪事實」欄所載有關詐騙蔡曜鴻部分 張凱程犯詐欺得利罪，處有期徒刑伍月，如易科罰金，以新臺幣壹仟元折算壹日。未扣案之犯罪所得即價值新臺幣壹萬元之財產上利益，沒收，於全部或一部不能或不宜執行沒收時，追徵其價額。